【裁判字號】    98,附民,61
【裁判日期】    980916
【裁判案由】    損害賠償
【裁判全文】
臺灣高等法院高雄分院刑事附帶民事訴訟判決
原      告  丙○○
被      告  乙○○
上列被告因偽造文書等案件（98年度上訴字第779 號），經原告
提起附帶民事訴訟，請求損害賠償，本院判決如下：
    主  文
原告之訴及假執行之聲請均駁回。
    事實及理由
一、原告起訴主張：被告甲○○於民國97年11月初某日依報紙求
    職廣告，經真實姓名、年籍不詳，自稱為「老闆」之詐欺集
    團成年男子（下稱「老闆」）面試錄取，加入該詐騙集團，
    遂與「老闆」及該詐騙集團所屬之成年成員，共同基於意圖
    為自己不法所有之犯意聯絡，分別下列行為：
  (一)於97年11月4 日上午9 時許，先由該詐欺集團成員分別佯裝
    為中央健保局人員、「張文生」警員、「林坤凱」隊長及「
    黃河村」檢察官，打電話向原告偽稱：其健保卡遺失遭人冒
    名申請新卡，遭人冒用身分證租屋設立金控公司洗錢，如未
    於3 日內據實告知全部帳戶存款並領出交由檢方處理，將移
    送檢察官專案處理、提起公訴並羈押在看守所云云，致原告
    陷於錯誤，趕往金融機構提領新臺幣（下同）80萬元，依指
    示於97年12月8 日下午4 時許前往高雄縣茄萣鄉公所前等候
    。因被告甲○○配戴有臺灣高雄地方法院服務證，並向原告
    表示其係檢察官指派人員而行使之，原告不疑有他，將80萬
    元悉數交付予被告甲○○收受。
  (二)又於97年12月11日某時許，該詐騙集團接續由自稱「陳豐達
    」主任檢察官之成年男子撥打電話予原告，佯稱：其另在新
    加坡等地都有洗錢紀錄，須再予調查，要求其提領帳戶內定
    存220 萬元，否則將逕行起訴云云，致原告誤信為真而陷於
    錯誤，趕往金融機構提領220 萬元，於下午4 時許前往高雄
    縣茄萣鄉○○○ 段27號圖書館前等候。被告甲○○於同日下
    午4 時許，前往上開圖書館，並戴有前開服務證，向原告表
    示其係檢察官指派人員而行使之，原告不疑有他，將220 萬
    元悉數交付予被告甲○○收受。
  (三)嗣「老闆」認被告甲○○已可獨立作業，遂令其自行找尋司
    機從事收款工作，被告甲○○乃央請被告乙○○擔任其司機
    。被告乙○○見被告甲○○向他人收取大筆現金款項，且不
    願明確告知實際工作內容，可預見被告甲○○可能涉及不法
    ，即其有可能幫助詐欺集團不法收取他人款項及掩飾或隱匿
    重大犯罪所得財物，竟仍不悖其本意，基於幫助詐欺之不確
    定故意，擔任被告甲○○之司機。同年12月16日某時許，該
    詐騙集團又接續由自稱「陳豐達」主任檢察官之成年男子撥
    打電話予原告，循同前模式要求原告提領60萬元，於下午5
    時30分許至上開圖書館前交款云云。然原告已心生疑竇而告
    知其子曾清元，經曾清元報警後，依警方指示由原告依約前
    往上址等候詐欺集團成員。被告甲○○於接獲「老闆」電話
    指示後，由被告乙○○搭載抵達前揭圖書館前，被告甲○○
    單獨下車欲向原告收取60萬元之際，為埋伏員警當場逮捕，
    被告乙○○見狀即駕車逃逸，惟仍為現場埋伏員警察覺，進
    而攔停後予以逮捕，始查悉上情。本件被告乙○○既幫助被
    告甲○○及詐欺集團，以詐術使原告陷於錯誤而詐取財物，
    致原告受有300 萬元之損失，依民法第184 條第1 項前段及
    第185 條之規定，原告自得請求被告乙○○就之負損害賠償
    責任等語。並聲明：被告乙○○應給付原告300 萬元，及自
    起訴狀繕本送達被告乙○○之翌日起至清償日止，按週年利
    率百分之5 計算之利息；並願供擔保，請准宣告假執行。
二、被告乙○○抗辯稱：甲○○第1 、2 次詐騙原告共300 萬元
    之部分，伊並未參與，故原告請求伊賠償該損失，並無理由
    等語。並聲明：求為判決如主文所示。
三、查被告乙○○固確有於97年12月15日、16日駕駛車牌號碼89
    21 -MN號自用小客車搭載甲○○，而幫助甲○○向原告詐騙
    60萬元未遂之犯行，然被告乙○○對於被告甲○○於97年11
    月4 日、97年12月11日接續向丙○○各詐騙80萬元、220 萬
    元，共計300 萬元之犯行，並未參與，亦無證據證明其就甲
    ○○及詐欺集團行使偽造公文書及特種文書之犯行，有犯意
    之聯絡或行為之分擔之事實，業經本院以98年度上訴字第77
    9 號刑事判決認定無訛，此有該判決可稽。本件被告乙○○
    就原告被詐騙共300 萬元部分，既未參與，且就被告甲○○
    及詐欺集團作為詐騙原告手段之行使偽造公文書及特種文書
    犯行，亦無犯意聯絡或行為分擔，既如前述，則就原告損失
    共300 萬元部分，尚無從依民法第185 條之規定，將被告乙
    ○○與被告甲○○視為共同行為人，並責其與被告甲○○連
    帶擔負損害賠償責任。從而，原告依侵權行為法律關係，請
    求被告乙○○給付300 萬元，及自起訴狀繕本送達被告乙○
    ○之翌日起，至清償日止，按週年利率百分5 計算之利息，
    即無理由，應予駁回。
四、原告對被告乙○○之訴既經駁回，此部分假執行之聲請亦失
    所依附，應併予駁回。
五、被告甲○○部分，已由本院另行審結。
六、結論：本件原告之訴為無理由，依刑事訴訟法第502 條第1
    項，判決如主文。
中    華    民    國    98    年    9     月    16    日
                  刑事第一庭    審判長法  官 翁慶珍
                                      法  官 莊崑山
                                      法  官 徐美麗
以上正本證明與原本無異。
原告如不服本判決，應於收受送達後10日內向本院提出上訴狀，
但非對於刑事訴訟之判決有上訴時，不得上訴。
中    華    民    國    98    年    9     月    16    日
                                      書記官 賴梅琴


司法院資訊處製作；財團法人民間司法改革基金會備份。
